【裁判字號】    95,訴,2965
【裁判日期】    951130
【裁判案由】    藥事法
【裁判全文】
臺灣板橋地方法院刑事判決              95年度訴字第2965號
公  訴  人  臺灣板橋地方法院檢察署檢察官
被      告  甲○○
                    於臺灣桃園女子監獄執行中）
上列被告因違反毒品危害防制條例案件，經檢察官聲請以簡易判
決處刑（95年偵字第4792號），本院認不宜以簡易判決處刑，改
依通常程序審理，被告於本準備程序進行中，就被訴事實為有罪
之陳述，經本院告知簡式審判程序意旨，並聽取公訴人及被告之
意見後，本院合議庭裁定由受命法官獨任依簡式審判程序審理，
判決如下：
    主  文
甲○○明知為禁藥而寄藏，處有期徒刑月。扣案之安非他命壹
包（毛重壹公克，淨重零點玖公克）沒收。
    事  實
一、甲○○明知安非他命為第二級毒品安非他命，且業經行政院
    衛生署明令公告列為禁藥管理，竟於民國九十四年九月十四
    日，在不詳處所，受其男友陳智輝（違反毒品危害防制條例
    部分，另案由檢察官偵辦）所託，代為寄藏保管禁藥安非他
    命一包（毛重一公克、淨重零點九公克）。嗣於九十四年九
    月十五日凌晨二時三十分許，在臺北縣永和市○○路三九巷
    口為警查獲，並自甲○○身上起出並扣得上開安非他命一包
     (毛重一公克、淨重零點九公克)。
二、案經臺北縣政府警察局新店分局移送臺灣板橋地方法院檢察
    署檢察官偵查起訴。
    理  由
一、按除被告所犯為死刑、無期徒刑、最輕本刑為三年以上有期
    徒刑之罪或高等法院管轄第一審案件者外，於第一次審判期
    日前之準備程序進行中，被告先就被訴事實為有罪之陳述時
    ，審判長得告知被告簡式審判程序之旨，並聽取當事人、代
    理人、辯護人及輔佐人之意見後，裁定進行簡式審判程序，
    刑事訴訟法第二百七十三條之一第一項定有明文。經核本件
    被告甲○○所犯係死刑、無期徒刑、最輕本刑為三年以上有
    期徒刑以外之罪，其於準備程序中就被訴事實為有罪之陳述
    ，經法官告知簡式審判程序之旨，並聽取公訴人及被告之意
    見後，本院合議庭認宜進行簡式審判程序，爰依首揭規定合
    議裁定由受命法官獨任進行簡式審判程序，合先敘明。
二、上開事實，業據被告甲○○於偵查及本院審理時坦承不諱（
    見偵查卷第六四頁、本院卷第二三頁），核與證人即陳智輝
    於偵查中證述之情節相符（見偵查卷第六四頁反面），且有
    上開安非他命一包扣案可資佐證，而該安非他命經檢驗結果
    ，呈安非他命反應，亦有臺北縣政府警察局查獲涉嫌毒品危
    害防制條例毒品初步鑑驗報告單一紙附卷可稽，足徵被告上
    開自白與事實相符，應堪採信。本件事證明確，被告犯行洵
    堪認定。
三、查安非他命係毒品危害防制條例第二條第二項所稱之第二級
    毒品，不得持有、施用，惟安非他命類藥品，另經行政院衛
    生署於六十九年十二月八日以衛署藥字第301124號公告列入
    藥物藥商管理法之禁藥管理，嗣於七十九年十月九日以衛署
    藥字第904142號公告將安非他命列入化學合成麻醉藥品管理
    ，但仍不失其為禁藥之性質，而為藥事法第二十二條第一項
    第一款所規定之禁藥。又藥事法於九十五年五月三十日修正
    公布，並於九十五年七月一日施行，其中修正前藥事法第八
    十三條規定：「明知為偽藥或禁藥，而販賣、供應、調劑、
    運送、寄藏、牙保、轉讓或意圖販賣而陳列者，處七年以下
    有期徒刑，得併科新臺幣五百萬元以下罰金。以犯前項之罪
    為常業者，處二年以上十年以下有期徒刑，得併科新臺幣二
    千五百萬元以下罰金。犯前二項之罪，因而致人於死者，處
    七年以上有期徒刑，致重傷者，處三年以上十二年以下有期
    徒刑。因過失犯第一項之罪者，處二年以下有期徒刑、拘役
    或科新臺幣三十萬元以下罰金。第一項及第二項之未遂犯罰
    之。」，而修正後藥事法第八十三條則規定：「明知為偽藥
    或禁藥，而販賣、供應、調劑、運送、寄藏、牙保、轉讓或
    意圖販賣而陳列者，處七年以下有期徒刑，得併科新臺幣五
    百萬元以下罰金。犯前項之罪，因而致人於死者，處七年以
    上有期徒刑，致重傷者，處三年以上十二年以下有期徒刑。
    因過失犯第一項之罪者，處二年以下有期徒刑、拘役或科新
    臺幣三十萬元以下罰金。第一項之未遂犯罰之。」，亦即刪
    除其中之常業犯規定，本件對於被告寄藏禁藥犯行並未論以
    常業犯，且無論依新舊法規定，對於被告並無不同，依刑法
    第二條第一項規定比較新舊法結果，應適用修正前藥事法第
    八十三條第一項規定甚明。是核被告所為，係犯修正前藥事
    法第八十三條第一項之明知為禁藥而寄藏罪。被告於受寄藏
    安非他命後而持有之，其持有之低度行為應為寄藏之高度行
    為吸收，不另論罪。至被告雖因持有屬第二級毒品安非他命
    ，另涉毒品危害防制條例之持有第二級毒品罪，但此為法條
    競合，不再論以較輕之持有第二級毒品罪。
四、爰審酌被告前有違反毒品危害防制條例罪前科，應知毒品對
    國民健康危害甚鉅，竟仍受他人所託寄藏禁藥安非他命，顯
    無悔意，惟念其於犯罪後坦承犯行，態度良好，受寄藏之安
    非他命數量非鉅，時間又僅一日等一切情狀，量處如主文所
    示之刑。又查被告行為後，刑法業於九十四年二月二日修正
    公布，九十五年七月一日起施行，按「行為後法律有變更者
    ，適用行為時之法律，但行為後之法律有利於行為人者，適
    用最有利於行為人之法律」，修正後刑法第二條第一項定有
    明文。此條規定係規範行為後法律變更所生新舊法比較適用
    之準據法，本身尚無新舊法比較之問題，於新法施行後，應
    一律適用新法第二條第一項之規定，為「從舊從輕」之比較
    ，先予敘明。而刑法第三十八條關於沒收之規定，亦已於九
    十五年七月一日修正施行，依前開刑法第二條第一項前段之
    規定，自應適用修正前刑法第三十八條規定，扣案之安非他
    命一包（毛重一公克、淨重零點九公克）為違禁物，應依修
    正前刑法第三十八條第一項第一款規定，併予宣告沒收。
據上論斷，應依刑事訴訟法第四百五十二條、第二百七十三條之
一第一項、第二百九十九條第一項前段，修正前藥事法第八十三
條第一項，刑法第二條第一項前段、第十一條前段、修正前刑法
第三十八條第一項第一款，判決如主文。
本案經檢察官張誌洋到庭執行職務。
中    華    民    國    95      年    11    月  30    日
                  刑事第五庭    法  官   李麗珠
上列正本證明與原本無異。
如不服本判決，得於判決書送達之日起10日內，以書狀敘述理由
，向本院提出上訴。
                                 書記官  王麗雯
中    華    民    國    95    年    12    月    1     日
附錄本案論罪科刑法條全文：
修正前藥事法第83條第1項：
明知為禁藥或偽藥，而販賣、供應、調劑、運送、寄藏、牙保、
轉讓或意圖販賣而陳列者，處七年以下有期徒刑，得併科新臺幣
五百萬元以下罰金。


司法院資訊處製作；財團法人民間司法改革基金會備份。
